【裁判字號】    99,上易,1610
【裁判日期】    990726
【裁判案由】    家暴偽造文書
【裁判全文】
臺灣高等法院刑事判決                99年度上易字第1610號
上  訴  人  臺灣板橋地方法院檢察署檢察官
被      告  甲○○
上列上訴人因被告偽造文書案件，不服臺灣板橋地方法院99年度
易字第1162號，中華民國99年5 月26日第一審判決（起訴案號：
臺灣板橋地方法院檢察署98年度偵續字第197 號），提起上訴，
本院判決如下：
    主  文
原判決撤銷，發回臺灣板橋地方法院。
    理  由
一、聲請簡易判決處刑意旨略以：被告甲○○與告訴人乙○○係
    兄弟關係，其等之父親林師鏜於民國94年8 月12日因低血糖
    致意識改變急診入臺北市立醫院和平院區，當日雖恢復意識
    ，但仍有口齒不清及步態不穩等症狀，林師鏜於出院後，即
    由被告負責照料。詎被告竟基於明知為不實之事項而使公務
    員登載於職務上所掌公文書之犯意，明知其與林師鏜間並無
    房地買賣之事實，於94年10月25日利用不知情之代書蔡易霖
    填寫土地買賣所有權移轉契約書及建築改良物買賣所有權移
    轉契約書等文件，將林師鏜所有坐落臺北縣板橋市○○段16
    07地號、權利範圍四分之一之土地，暨其上門牌號碼為臺北
    縣板橋市○○路○段212巷2弄6之1號之建物全部，記載買賣
    價款共計為新臺幣(下同)2,687,100元之虛構價格，出售予
    被告，並於94年12月6日，由蔡易霖委由林婉宜持土地登記
    申請書暨上開移轉契約書等文件，前往臺北縣板橋地政事務
    所，以「買賣」為原因申請辦理上開土地建物之所有權移轉
    登記，使不知情之地政事務所承辦公務員，將上開虛偽買賣
    之不實事項，登載於其職務上掌管之土地及建築改良物登記
    簿上，足生損害於乙○○對上開房地之繼承權及地政機關對
    於地政管理之正確性。因認被告涉犯刑法第214條使公務員
    登載不實罪嫌等語。
二、原判決意旨略以：本件犯罪事實，經臺灣板橋地方法院檢察
    署檢察官於98年7月6日向原審聲請簡易判決處刑，並於98年
    7月28日繫屬於原審等情，有上開聲請簡易判決處刑書1件及
    該署98年7月28日丙○慎平98偵續197字第77557號函上加蓋
    之原審收狀章戳附卷可考。惟檢察官業於本案繫屬前之98年
    1月7日已就與本件同一之犯罪事實為緩起訴處分，除命被告
    應當庭書立悔過書外，並應遵守於收受臺灣板橋地方法院檢
    察署檢察官之緩起訴處分命令通知書後1個月內，向國庫支
    付3萬元之條件；上開緩起訴處分經告訴人聲請送臺灣高等
    法院檢察署再議結果，認告訴人聲請再議部分不合法，是前
    揭緩起訴處分即於檢察官為緩起訴之日（98年1月7日）確定
    （緩起訴期間自98年1月7日至99年1月6日），而被告於98年
    5月7日已履行向國庫支付3萬元之緩起訴條件，此有臺灣板
    橋地方法院檢察署檢察官97年度偵字第19298號緩起訴處分
    書、執行緩起訴處分命令通知書、臺灣高等法院檢察署98年
    3月30日檢紀良字第0980000312號函暨臺灣高等法院檢察署
    檢察長98年度上聲議字第1806號命令、國泰世華商業銀行98
    年5月7日匯出匯款回條各1份附卷可稽。則上開緩起訴處分
    所認之犯罪事實，與本案既為事實同一之案件，檢察官於緩
    起訴處分確定後、緩起訴期間屆滿前，未經撤銷緩起訴，惟
    仍聲請簡易判決處刑，程序自屬違背法律規定，揆諸前揭說
    明，爰不經言詞辯論，逕為諭知不受理之判決。
三、惟查：
(一)按死刑、無期徒刑或最輕本刑3 年以上有期徒刑之案件，因
    犯罪嫌疑不足，經檢察官為不起訴之處分，或第253條之1之
    案件經檢察官為緩起訴之處分者，如無得聲請再議之人時，
    原檢察官應依職權逕送直接上級法院檢察署檢察長或檢察總
    長再議，並通知告發人。次按上級法院檢察署檢察長或檢察
    總長認再議為無理由者，應駁回之；認為有理由者，第256
    條之1之情形應撤銷原處分，第256條之情形應分別為左列處
    分：一、偵查未完備者，得親自或命令他檢察官再行偵查，
    或命令原法院檢察署檢察官續行偵查。二、偵查已完備者，
    命令原法院檢察署檢察官起訴，刑事訴訟法第256條第3項及
    第258條分別定有明文。又上級法院檢察署檢察長或檢察總
    長命令原法院檢察署檢察官續行偵查，應於命令文內敘述其
    理由，無庸另做處分書。原法院檢察署檢察官續行偵查，如
    認為應行起訴者，則可逕予起訴；如認為不應起訴者，仍應
    另為不起訴處分（司法院院字第679號解釋參照）。足見原
    不起訴或緩起訴處分，已因上級法院檢察署檢察長或檢察總
    長之續行偵查命令而不存在，檢察官自毋須再為撤銷已經不
    存在之原不起訴或緩起訴處分，而得依續行偵查結果逕行提
    起公訴（最高法院96年度台上字第3257號判決參照）。再按
    緩起訴其具體效力依同法第260條規定，於緩起訴處分期滿
    未經撤銷者，非有同條第1款或第2款情形之一，不得對於同
    一案件再行起訴，即學理上所稱之實質確定力。足見在緩起
    訴期間內，尚無實質確定力可言。且依上揭第260條第1款規
    定，於不起訴處分確定或緩起訴處分期滿未經撤銷者，仍得
    以發現新事實、新證據為由，對於同一案件再行起訴。此所
    謂新事實、新證據，即指在原處分確定前，未經發現，屬於
    原處分採證認事所憑證據及所認事實範圍以外之新事實、新
    證據而言。是本於同一法理，在緩起訴期間內，其效力未定
    ，倘發現新事實、新證據，而認已不宜緩起訴，又無同法第
    253條之3第1項所列得撤銷緩起訴處分之事由者，自得就同
    一案件逕行起訴，原緩起訴處分並因此失其效力。復因與同
    法第260條所定應受實質確定力拘束情形不同，當無所謂起
    訴程序違背規定之可言(最高法院94年度台非字第215號裁判
    參照)。
(二)本件被告甲○○所涉犯之偽造文書罪嫌，前經臺灣板橋地方
    法院檢察署檢察官於98年1月7日以97年度偵字第19298號為
    緩起訴處分(見97年度偵字第19298號卷第67至69頁)，嗣經
    告訴人乙○○聲請送臺灣高等法院檢察署再議結果，認告訴
    人聲請再議部分不合法外，餘偵查尚未完備，應予續行偵查
    等語，由臺灣高等法院檢察署檢察長依刑事訴訟法第258條
    第1款之規定，於98年3月18日以98年度上聲議字第1806號命
    令發回續行偵查（見98年度偵續字第197號卷第1至2頁），
    揆諸前揭敘明，本件緩起訴處分已因上級法院檢察署檢察長
    之續行偵查命令而不存在，從而檢察官續行偵查後，不再製
    作撤銷緩起訴處分書，逕以臺灣板橋地方法院檢察署98年偵
    續字第197號簡易判決處刑書聲請簡易判決處刑，核無違背
    起訴程序之規定。
(三)又上開緩起訴處分書之理由四雖載明緩起訴期間為1 年，被
    告甲○○應當庭書立悔過書 (已履行)， 並於緩起訴處分確
    定，收受臺灣板橋地方法院檢察署檢察官之緩起訴處分命令
    通知書後1個月內，向國庫支付3萬元等語，惟該緩起訴處分
    書既依聲請送直接上級法院檢察署檢察長再議並經直接上級
    法院檢察署檢察長命令原法院檢察署檢察官續行偵查而未確
    定，則尚難以被告依未確定之前揭緩起訴處分書，於98年5
    月7日已履行向國庫支付3萬元，有國泰世華商業銀行98年5
    月7日匯出匯款回條附卷可稽(見原審卷第48頁)，即認該緩
    起訴處分書已確定。原判決顯然誤認前揭緩起訴處分已確定
    ，其以檢察官就本件為重新起訴，認起訴之程序違背規定所
    為之判決，自非適法，
四、綜上，原審逕以檢察官未經撤銷緩起訴，對被告提起簡易判
    決處刑，違背法律程式，而依刑事訴訟法第303條第1款規定
    為不受理判決之諭知，尚嫌速斷。檢察官上訴意旨執此指摘
    原判決不當，為有理由，應由本院將原判決撤銷，並兼顧被
    告之審級利益，發回原法院更為適當之裁判，並不經言詞辯
    論為之。
據上論斷，應依刑事訴訟法第369條第1項但書、第372條，判決
如主文。
中    華    民    國    99    年    7     月    26    日
                  刑事第二十三庭    審判長法  官  許宗和
                                          法  官  潘進柳
                                          法  官  沈君玲
以上正本證明與原本無異。
不得上訴。
                                          書記官  彭于瑛
中    華    民    國    99    年    7     月    28    日

司法院資訊處製作；財團法人民間司法改革基金會備份。
